最高法院民事判決　　　　　　　　　　　　　　　八十六年度台上字第一○一三號
　　上　訴　人　志達調理機械工程有限公司
　　兼　　　右
　　法定代理人　甲○○
　　被 上訴 人　乙○○
右當事人間請求返還房屋事件，上訴人對於中華民國八十五年七月二日台灣高等法院
第二審判決（八十五年度上字第七三六號），提起上訴，本院判決如左：
    主  文
上訴駁回。
第三審訴訟費用由上訴人負擔。
    理  由
本件被上訴人主張：上訴人甲○○之母即第一審共同被告姚潘香將其所有坐落台北縣
三重市○○○街四○號房屋一棟（包括增建物，以下簡稱系爭房屋）出售於訴外人楊
涂寶月，嗣楊女再轉售於伊，并已辦理所有權移轉登記完畢。惟楊涂寶寶月怠於向姚
潘香請求交付房屋，伊為保全債權，代位請求姚潘香遷讓交付房屋。惟上訴人均無任
何權利而占有系爭房屋，為無權占有自應遷出等情。求為命上訴人自系爭房屋遷出之
判決（第一審判決姚潘香敗訴，未據其聲明不服）。
上訴人則以：系爭房屋為甲○○之母姚潘香所有，借與上訴人使用。因甲○○向楊涂
寶月借款新台幣（下同）一百二十餘萬元，雖已清償六十萬元，詎楊涂寶月竟趁甲○
○生病之際，向姚潘香詐稱甲○○積欠巨款，要求以系爭房屋設定抵押權擔保，而竟
趁機偽造為買賣，再由楊涂寶月轉售於被上訴人。且系爭房屋之三樓係甲○○增建云
云。資為抗辯。
原審依調查證據為辯論結果，以：查上訴人甲○○之母姚潘香因向楊涂寶月借款，先
於八十二年一月十九日以系爭房屋為擔保設定抵押權，嗣於八十四年二月十六日再辦
理所有權移轉登記，且係一同前往地政機關辦理手續，嗣後楊涂寶月再將系爭房屋出
售於被上訴人，并已辦理所有權移轉登記完畢，但尚未交付房屋等情，有被上訴人提
出之土地及建物登記謄本、不動產買賣契約書影本、切結書影本在卷可稽，並經證人
秦燕玲、魏黃彩雲、楊涂寶月，黃銀珍等證明屬實，即姚潘香亦自承切結書上之指印
及印文為真正無訛。而姚潘香出賣之房屋及於三樓增建部分，有不動產買賣契約書標
示部分之記載可按。上訴人所辯，其母並未出賣於楊涂寶月，或增建部分為其所建云
云，均不足採。況該增建物並無獨立之出入口，仍須經一、二樓之門，始得出入，有
照片可按，且為上訴人所不爭執，亦即已失獨立性，而為附屬之建物，自屬於出賣之
範圍。又上訴人得用系爭房屋，係經姚潘香之同意，姚潘香既已移轉所有權於楊涂寶
月，再移轉於被上訴人，上訴人則已無使用之權利。上訴人復無法證明其有何正當占
有權源，自屬無權占有。被上訴人本於所有權而請求其遷出，依法有據，應予准許云
云。為其心證之所由得，並說明兩造其餘之攻擊防禦方法，不予審酌之理由，因而維
持第一審所為上訴人敗訴之判決，駁回其上訴，經核於法並無違誤。上訴論旨，無非
就原審認定事實、取捨證據之職權行使，指摘原判決不當，求予廢棄，非有理由。
據上論結，本件上訴為無理由。依民事訴訟法第四百八十一條、第四百四十九條第一
項、第七十八條，判決如主文。
中      華      民      國    八十六    年     四       月      三      日
                              最高法院民事第三庭
                                  審判長法官  范  秉  閣
                                        法官  朱  錦  娟
                                        法官  朱  建  男
                                        法官  許  澍  林
                                        法官  王  錦  村
      右正本證明與原本無異
                                              書  記  官
中      華      民      國    八十六    年     四       月    十九      日
